---
title: "Tugas Individu Kuliah Analisis Regresi Pertemuan 7"
author: "Nur Anggraini Fadhilah"
date: "2024-03-05"
output: html_document
editor_options: 
  markdown: 
    wrap: 72
---

```{r}
library(dplyr)
library(plotly)
library(car)
library(randtests)
library(lmtest)
```

```{r}
library(readxl)
anreg <-read_excel("D:/Kuliah/SEMESTER 4/Analisis Regresi/Tugas/Kuliah/Tugas Indiv Kuliah.xlsx")

head(anreg)
```

## Model Awal

```{r}
model.reg=lm(formula= Y ~ X,data = anreg)
summary(model.reg)
```

Diperoleh model persamaan regresi sebagai berikut

*Y duga = 46.46041 âˆ’ 0.7525X + e*

Namun model tersebut belum bisa dipastikan sebagai model terbaik karena
belum melalui proses uji asumsi, sehingga dibutuhkan eksplorasi kondisi
dan pengujian asumsi Gaus Markov dan normalitas untuk mendapatkan model
terbaik.

### **Eksplorasi Kondisi**

#Scatter Plot Variabel X dan Y

```{r}
plot(x = anreg$X,y = anreg$Y)
```

Hasil plot hubungan X dan Y menggambarkan hubungan yang tidak linier dan
cenderung melengkung (tidak garis lurus) atau membentuk parabola

#Plot Sisaan dan Y duga

```{r}
plot(model.reg,1)
```

#Plot Sisaan dan Urutan

```{r}
plot(x = 1:dim(anreg)[1],
     y = model.reg$residuals,
     type = 'b', 
     ylab = "Residuals",
     xlab = "Observation")
```

Tebaran membentuk pola kurva maka sisaan tidak saling bebas sehingga
model belum baik

### Normalitas Sisaan dengan QQ-Plot

```{r}
plot(model.reg,2)
```

**Uji Asumsi**

1.  Kondisi Gaus Markov

ğ»0: Nilai Harapan Sisaan = 0

ğ»1: Nilai Harapan Sisaan â‰  0

```{r}
t.test(model.reg$residuals,mu = 0,conf.level = 0.95)

```

p-value = 1 \>alpha = 0.05, maka tidak tolak h0 yang berarti nilai
harapan sisaan sama dengan nol, asumsi terpenuhi

2.  Kehomogenan

ğ»0: Ragam sisaan homogen

ğ»1: Ragam sisaan tidak homogen

```{r}
homogen = lm(formula = abs(model.reg$residuals) ~ X, # y: abs residual
    data = anreg)
summary(homogen)
```

```{r}
bptest(model.reg)
```

```{r}
ncvTest(model.reg)
```

karena p-value \> 0.05, maka tidak tolak h0 sehingga ragam sisaannya
homogen, asumsi terpenuhi

3.  Sisaan Saling Bebas atau tidak

ğ»0: Sisaan saling bebas

ğ»1: Sisaan tidak saling bebas

```{r}
library(randtests)
runs.test(model.reg$residuals)
```

```{r}
library(lmtest)
dwtest(model.reg)
```

Karena p-value \< 0.05 pada Durbin-Watson Test, maka tolak H0 sehingga
sisaan tidak saling bebas, asumsi tidak terpenuhi

4.  Sisaan Menyebar Normal

ğ»0: Sisaan menyebar normal

ğ»1: Sisaan tidak menyebar normal

```{r}
shapiro.test(model.reg$residuals)
```

Karena p-value = 0.226 \> 0.05, maka tidak tolak H0, sehingga sisaan
menyebar normal, asumsi terpenuhi

## Penanganan kondisi tak standar

1.  Transformasi Data

```{r}
Y_ubah = sqrt(anreg$Y)
X_ubah = sqrt(anreg$X)

plot(x = anreg$X, y = Y_ubah)
```

```{r}
plot(x = X_ubah, y = anreg$Y)
```

```{r}
plot(x = X_ubah, y = Y_ubah)
```

Karena hubungan X dan Y cenderung membentuk sebuah parabola dan nilai B1
\< 0, maka data dapat di transformasi dengan mengecilkan X dan/atau Y
dengan membentuknya menjadi pangkat setengah atau akar dari data asli.
TErdapat perbedaan antara hasil plot hubungan X_ubah dengan Y, X dengan
Y_ubah, dan X_ubah dengan Y_ubah, sehingga perlu ditelusuri lebih lanjut
untuk memperoleh model terbaik dengan pemeriksaan asumsi pada data
dengan sisaan paling bebas

### Model dan Uji Asumsi 

1.  **X_ubah dengan Y**

```{r}
model1 = lm(formula = anreg$Y ~ X_ubah)
summary(model1)
```

Diperoleh model sebagai berikut

*Y duga = 63.2250 - 7.7481x + e*

Apakah sisaan saling bebas?

```{r}
dwtest(model1)
```

Karena p-value = 0.01422 \< alpha = 0.05, maka tolak H0, sehingga sisaan
tidak saling bebas, asumsi tidak terpenuhi, maka ini bukan model terbaik

2.  **X dengan Y_ubah**

```{r}
model2 = lm(formula = Y_ubah ~ anreg$X)
summary(model2)
```

Diperoleh model sebagai berikut

*Y duga = 7.015455 - 0.081045x + e*

Apakah sisaan saling bebas?

```{r}
dwtest(model2)
```

Karena p-value = 0.02493 \< alpha = 0.05, maka tolak H0, sehingga sisaan
tidak saling bebas, asumsi tidak terpenuhi, maka ini bukan model terbaik

3.  **X_ubah dengan Y_ubah**

```{r}
model3 = lm(formula = Y_ubah ~ X_ubah)
summary(model3)
```

Diperoleh model sebagai berikut

*Y duga = 8.71245 - 0.81339x + e*

Apakah sisaan saling bebas?

```{r}
dwtest(model3)
```

Karena p-value = 0.8629 \> alpha = 0.05 maka tidak tolak H0 sehingga
sisaan saling bebas, asumsi terpenuhi.

Selanjutnya, kita uji asumsi yang lainnya

a\. Nilai Harapan Sisaan = 0

```{r}
t.test(model3$residuals,mu = 0,conf.level = 0.95)
```

Karena p-value = 0.1 \> alpha = 0.05, maka tidak tolak H0 sehingga Nilai
Harapan Sisaan sama dengan nol, asumsi terpenuhi

b\. Ragam Sisaan Homogen

```{r}
Y_ubah = sqrt(anreg$Y)
X_ubah = sqrt(anreg$X)
```

```{r}
model3 = lm(formula = Y_ubah ~ X_ubah)
summary(model3)
```

```{r}
homogen3 = lm(formula = abs(model3$residuals) ~ X_ubah, 
    data = anreg)
summary(homogen)
```

```{r}
bptest(model3)
```

```{r}
ncvTest(model3)
```

Karena p-value \> 0.05, maka tidak tolak H0 sehingga ragam sisaan
homogen, asumsi terpenuhi

c\. Sisaan Menyebar Normal

```{r}
shapiro.test(model3$residuals)
```

Karena p-value = 0.7791 \> alpha = 0.05 maka tidak tolak H0 sehingga
sisaan menyebar normal, asumsi terpenuhi

## Kesimpulan

```{r}
plot(x = X_ubah, y = Y_ubah)
```

```{r}
model3 = lm(formula = Y_ubah ~ X_ubah)
summary(model3)
```

Hasil visualisasi analisi data dengan scatter plot dapat diketahui bahwa
ada hubungan linear yang negatif antara variabel penjelas X_ubah dengan
variabel Y_ubah. Hal ini mengindikasikan bahwa ketika unsur variabel
X_ubah mengalami kenaikan akan menghasilkan penuruan nilai pada variabel
Y_ubah.

Berdasarkan hasil analisis regresi linear sederhana setelah
transformasi, diketahui bahwa nilai Adjusted R-Squared sebesar 0.9755
atau sebanyak 97,55% keragaman yang terdapat pada variabel Y_ubah dapat
dijelaskan oleh variabel penjelas X_ubah dan memiliki sisa yaitu 2,45%
dijelaskan oleh faktor lain yang tidak terdapat pada model

Adapun nilai korelasinya didapat dengan menghitung akar dari nilai
determinasi (0.9772) yaitu 0.9885, nilai ini sangat mendekati nilai 1,
sehingga dapat dikatakan terdapat korelasi yang sangat kuat antara
peubah X dan Y

Model regresi didapat sebagai berikut

*Y duga = 8.71245 - 0.81339x + e*

Nilai koefisien B1 sebesar -0.81339 menunjukkan bahwa kenaikan setiap
satu satuan pada variabel x diduga berpengaruh terhadap penurunan
rata-rata pada variabel y sebesar 0.81339. Koefisien B0 (intersep)
sebesar 8.71245 menunjukkan perkiraan rata-rata variabel y ketika nilai
variabel x tidak ada, disebabkan oleh faktor-faktor lain yang tidak
termasuk kedalam model. Dengan kata lain, terdapat nilai rata-rata y
tertentu yang tidak dapat dijelaskan oleh variabel x.

Nilai p-value koefisien intersep sebesar 9.83e-16 \< alpha = 0.05, maka
tolak H0, yaitu ada signifikansi. Terdapat cukup bukti untuk menyatakan
bahwa terdapat nilai variabel y yang tidak tidak dapat dijelaskan oleh
variabel penjelas x pada tingkat kepercayaan 95%
